最　高　行　政　法　院　裁　定　　　　　　　　　　九十三年度裁字第五一五號
　　抗　告　人　甲○○
右抗告人因與相對人南投縣政府間祭祀公業事件，對於中華民國九十一年四月二十九
日臺中高等行政法院九十年度訴字第一五四六號裁定提起抗告，本院裁定如左︰
　　主  文
抗告駁回。
抗告訴訟費用由抗告人負擔。
　　理  由
一、本件抗告人因祭祀公業備查事件，提起行政訴訟，原法院以：按行政訴訟法第四
    條第一項規定：人民因中央或地方機關之違法行政處分，認為損害其權利或法律
    上之利益，經依訴願法提起訴願而不服其決定者，得向高等行政法院提起撤銷訴
    訟。此所謂行政處分，依訴願法第三條第一項規定係指中央或地方機關就公法上
    具體事件所為之決定或其他公權力措施而對外直接發生法律效果之單方行政行為
    而言。本件抗告人不服相對人民國九十年五月二日九十投府民宗字第九○○七二
    五五八號函提起訴願。經查相對人所轄南投市公所九十年三月二十一日九○投市
    民字第六九六○號函略以：「轉陳申請人甲○○先生申請撤銷鈞府七十五年七月
    二十五日投府民禮字第七五二二五號函『准予備查』申請書，請鑒核。說明：一
    、依甲○○先生九十年二月五日、二十六日申請書辦理。．．．。」（正本送相
    對人、副本送抗告人）。相對人收受後，即以九十年四月十八日九十投府民宗字
    第九○○六五九八九號函請示內政部，並加註意見略以：「．．．（三）綜上，
    本件係屬公業福德正神土地及地上物權屬紛爭，其報經本府備查與行政處分有間
    ，並歷經民事、刑事判決確定在案，為避免再度介入紛爭，應請雙方循司法途徑
    解決。」內政部旋於九十年四月二十六日以台（九十）內中民字第九○○三八一
    八號函復相對人機關，略以：「主旨：貴縣南投市營北里公業福德正神有關土地
    產權疑義一案，復請查照。說明：一、復貴府九十年四月十八日九十投府民宗字
    第九○○六五九八九號函。二、據函稱本案既係屬土地及其地上物權屬之紛爭當
    事人雙方仍應循司法途徑解決，同意貴府所擬意見辦理。」相對人遂以九十年五
    月二日九十投府民宗字第九○○七二五五八號函復南投市公所，略以「：貴市營
    北里公業福德正神有關土地產權疑義一案，業經轉奉內政部函復略以：『本案既
    係屬土地及其地上物權屬之紛爭當事人雙方仍應循司法途徑解決』，請查照。說
    明：依據內政部九十年四月二十六日台（九十）內中民字第九○○三八一八號函
    辦理，並復貴所九十年三月二十一日九○投市民字第六九六○號函。」（正本送
    南投市公所、副本送抗告人）。政府機關所為之「備查」，係指下級政府或機關
    間就其得全權處理之業務，依法完成法定效力後，陳報上級政府或主管機關知悉
    之謂（地方制度法第二條第五款參照）。其目的在於知悉已經過之事實如何，上
    級主管機關不必另有其他作為，性質上亦與所報事項之效力無關。是相對人前揭
    七十五年七月二十五日投府民禮字第七五二二五號『准予備查』函既僅就所轄南
    投市公所函報「營北里福德正神所屬土地管理人推選會議紀錄」為知悉之表示（
    即「准予備查」），與南投市公所所陳報事項之實質效力無關，依首揭說明，自
    非行政處分。又相對人以九十年五月二日九十投府民宗字第九○○七二五五八號
    函復所轄南投市公所轉陳抗告人申請撤銷相對人七十五年七月二十五日投府民禮
    字第七五二二五號「准予備查」函之申請書，亦係就南投市公所轉陳事項所為處
    理結果予以說明答覆，雖相對人將該函副本送達於抗告人，乃屬意思通知性質，
    亦非前揭訴願法上所指之行政處分，不得對之提起訴願。訴願決定以上開函非屬
    行政處分，不予受理，即無不合。抗告人提起行政訴訟，請求撤銷訴願決定及原
    處分（相對人九十年五月二日九十投府民宗字第九○○七二五五八號函）、前處
    分（相對人七十五年七月二十五日投府民禮字第七五二二五號函），顯非合法，
    而依行政訴訟法第一百零七條第一項第十款規定裁定駁回，核無違誤。
二、按司法院院字第三五四、三七三號解釋係關於行政處分之違法或不當所為釋示；
    司法院釋字第四二三號係關於處分形式之解釋；本院四十六年判字第六六號判例
    亦係關於處分書之形式；四十六年判字第九六號判例係關於訴願期限問題；五十
    二年判字第一七三號判例係關於耕地租約之登記事項；七十二年判字第一六五一
    號判例係主管機關處理人民聲請許可案件，其處理程序終結後，法規變更時之法
    規適用原則，均與本件情形有間。本院五十二年判字第一七三號判例業經本院九
    十一年八、九月份庭長法官聯席會議決議嗣後不再援用。七十八年度判字第二○
    五四號判決及八十八年度判字第一八○三號判決未經採為判例，均無均束本件效
    力，且案情不同，抗告人執上開解釋、判例及判決指摘原裁定不當，自非可採。
    本件既非行政處分，抗告人之訴經原法院以裁定駁回，其實體主張即無庸審酌，
    併此指明。
三、依行政訴訟法第一百零四條、民事訴訟法第九十五條、第七十八條，裁定如主文
    。
中　　華　　民　　國　　九十三　　　年　　　五　　　　月　　　七　　　　日
                    最 高 行 政 法 院  第 一 庭
                                審 判 長 法  官　　　黃　綠　星
                                         法  官      吳  明  鴻
                                         法  官　　　蔡　進　田
                                         法  官　　　黃　璽　君
                                         法  官　　　廖　宏　明
右  正  本  證  明  與  原  本  無  異
　　　　　　　　　　　　　　　　　　　　 法院書記官　邱  彰  德
中　　華　　民　　國　　九十三　　　年　　　五　　　　月　　　七　　　　日
